【裁判字號】    97,抗,2187
【裁判日期】    980121
【裁判案由】    聲明異議
【裁判全文】
臺灣高等法院民事裁定                  97年度抗字第2187號
抗  告  人  乙○○
上列抗告人與相對人甲○○○間假扣押強制執行之聲明異議事件
，對於中華民國97年9月2日臺灣基隆地方法院97年度執全字第
600號裁定，提起抗告，本院裁定如下：
    主  文
抗告駁回。
抗告費用由抗告人負擔。
    理  由
一、本件聲明及抗告意旨略以：原法院查封之門牌號碼基隆市○
    ○路231巷33之3號未辦保存登記建物（下稱系爭建物），係
    景山岩寺廟，依強制執行法第53條、第113條之規定，係屬
    不得查封。且景山岩寺廟係信徒共同募資捐款，非伊獨資興
    建，非伊所有。況系爭建物是廚房、廁所、誦經團之休息室
    ，與景山岩寺廟不可分割，倘予以查封，景山岩寺廟將無法
    供信徒正常使用，是原法院執行處（下稱執行法院）仍裁定
    駁回伊之聲明異議，要屬不當，爰請求廢棄原裁定等語。
二、按遺像、牌位、墓牌及其他祭祀、禮拜所用之物，不得查封
    。不動產之強制執行，除本節有規定外，準用關於動產執行
    之規定。強制執行法第53條第第1項第4款及第113條定有明
    文，此為尊重人民信仰宗教自由，及維護善良風俗之故，而
    所謂遺像、牌位、墓碑係為悼念已死者之物品，所謂其他祀
    禮拜所用之物，則指信仰宗教、現供祭祀或禮拜所用之物及
    因祭祀、禮拜所必需之物。
三、原裁定係以：本件查封之系爭建物係指景山岩寺廟以外之獨
    立建物，僅是與該寺廟共用一個門牌號碼，不包括景山岩寺
    廟及其附屬建物，有執行法院97年7月31日執行（勘測）筆
    錄及基隆市信義地政所建物測量成果圖在卷可考（見執行卷
    33、37頁）。且執行法院於同年月22日現場查封時，抗告人
    亦自陳「房屋係自住」等語，有該假扣押執行筆錄可證（同
    上卷29頁）。況系爭建物登記在抗告人名下，納稅義務人亦
    為抗告人，有基隆市稅捐稽徵局97年7月25日基稅財密字第
    319號函及財政部台灣省北區國稅財產歸屬資料清單附卷可
    稽（同上卷30至31頁、49頁）。是依形式上觀之，系爭建物
    應屬抗告人之財產無誤，抗告人聲明異議為無理由等詞，為
    其判斷之基礎，經核於法並無違誤。
四、雖抗告人一再辯稱：景山岩寺廟係信徒共同募資捐款，非其
    獨資興建，非其所有。且系爭建物是廚房、廁所、誦經團之
    休息室，與景山岩寺廟不可分割，倘予以查封，景山岩寺廟
    將無法供信徒正常使用等語。惟查，本件查封之系爭建物僅
    係景山岩寺廟以外之獨立建物，不包括景山岩寺廟及其附屬
    建物，已如前述，是景山岩寺廟是否為信徒共同募資興建，
    核與本件查封之系爭建物無涉；況就系爭建物倘予查封，景
    山岩寺廟將有何無法供信徒正常使用一節，抗告人並未舉證
    以實其說，是其辯言，洵屬無據，尚難憑採。又縱查封之系
    爭建物非抗告人所有，亦應由主張為該查封標的物所有權人
    之第三人向民事庭法院提起異議之訴，始為適法，抗告人逕
    為聲明異議，要屬有誤，是原裁定駁回其聲明，於法核無不
    合。抗告人執上開意旨，指摘原裁定不當，求予廢棄，非有
    理由，應予駁回。
五、據上論結，本件抗告為無理由，爰裁定如主文。
中    華    民    國    98    年    1     月    21    日
                    民事第三庭
                        審判長法  官 林敬修
                              法  官 張靜女
                              法  官 吳青蓉
正本係照原本作成。
本裁定除以適用法規顯有錯誤為理由，並經本院許可外，不得再
抗告。如提起再抗告，應於收受後10日內委任律師為代理人向本
院提出再抗告狀。並繳納再抗告費新台幣１千元。
中    華    民    國    98    年    1     月    22    日
                              書記官 吳碧玲


司法院資訊處製作；財團法人民間司法改革基金會備份。
